臺灣高等法院臺中分院刑事判決　　　　　　　　　九十一年度上訴字第一二號
　　上　訴　人
　　即　被　告　丙○○
　　選任辯護人　呂勝賢
右列上訴人因誣告案件，不服台灣台中地方法院中華民國九十一年六月二十八日第一
審判決（民國九十一年度訴字第一一二七號；起訴案號：台灣台中地方法院檢察署九
十一年度偵字第七四七七號），提起上訴，本院判決如左：
    主      文
上訴駁回。
    事實及理由
一、本案經本院審理結果，認第一審判決認事用法及量刑均無不當，應予維持，並引
    用第一審判決書記載之事實、證據及理由（如附件）。
二、上訴人即被告丙○○（以下簡稱被告）於本院未提出其他有利之證據，僅辯稱：
    伊對被害人甲○○為刑事告訴，實出於記憶不佳致有所誤認，嗣後經伊再為詳查
    及追憶，已憶起當年與陳姓友人合夥做生意乙節，伊驚覺冤枉他人，即刻向被害
    人甲○○道歉，並向承辦檢察官自首並為自白云云，否認有誣告犯意而指摘原判
    決不當，惟查，卷附台中市政府營利事業統一發證設立登記申請書上「丙○○」
    之簽名，與被告起之刑事告訴狀及偵訊筆錄上「丙○○」之親筆簽名字跡相仿，
    且被告於偵審中均自承台中市政府營利事業統一發證設立登記申請書上「丙○○
    」之簽名署押確係其所簽無誤，顯見被告於被害人甲○○代為申請「正中商行」
    營利事業登記時，確有親自與甲○○共同至台中市稅捐稽徵處辦理申請，其明知
    「正中商行」係其與他人合夥設立，且申請書上之簽名亦其所為，其仍持該申請
    書影本，虛構事實誣告甲○○偽造文書而向臺灣臺中地方法院檢察署提出告訴，
    原審依此認定被告有誣告之犯意，並無不當。又按自首以對於未發覺之罪投案而
    受裁判為要件，如案已發覺，則被告縱有投案陳述自己犯罪之事實，亦祇可謂為
    自白，不能認為自首（最高法院二十六年上字第四八四號判例參照），被告告訴
    甲○○違反稅捐稽徵法案，經台灣台中地方法院檢察署分案九十年度他字第二０
    七八號偵查，經承辦檢察官偵查後查覺有異，經調取營利事業登記申請書正本送
    內政部警政署刑事警察局鑑定（見上開偵查卷第五十一頁），被告始於九十一年
    二月二十七日經該案檢察官訊問被告訴事實時，始自白其誣告犯行（見同上偵查
    卷第五十八頁），因此依上揭判例意旨說明，被告之自白尚不合自首之要件。至
    於被告於偵查及審判中白其犯行，原審已依刑法第一百七十二條減輕其刑。被告
    仍執前詞起上訴，其上訴為無理由，應予駁回。
據上論斷，應依刑事訴訟法第三百六十八條、第三百七十三條，判決如主文。
本案經檢察官乙○○到庭執行職務。
中      華      民      國      九十一     年     十      月    十六    日
                                臺灣高等法院臺中分院刑事第七庭
                                      審判長法  官  林  榮  龍
                                            法  官  黃  日  隆
                                            法  官  江  錫  麟
右正本證明與原本無異。
如不服本判決應於收受送達後十日內向本院提出上訴書狀，其未敘述上訴之理由者並
得於提起上訴後十日內向本院補提理由書（均須按他造當事人之人數附繕本）。
                                            書記官  陳  振  海
中      華      民      國      九十一     年     十      月    十七    日
附件：
台灣台中地方法院刑事判決          九十一年度訴字第一一二七號
    公  訴  人  臺灣臺中地方法院檢察署檢察官
    被      告  丙○○  男二十八歲（民國○○○年○月○○日生）
                        住台中市○區○○○街九七號五樓四
                        身分證統一編號：Ｂ一二二八八一三七號
右列被告因誣告案件，經檢察官提起公訴（九十一年度偵字第七四七七號），本院判
決如左：
    主  文
丙○○意圖他人受刑事處分，向該管公務員誣告，累犯，處有期徒刑肆月。
    事  實
一、丙○○曾於民國（下同）八十六年間，因違反建築法案件，經本院判處有期徒刑
    三月（起訴書誤載為六月）確定，於八十六年九月十二日易科罰金而執行完畢；
    竟仍不知悔改，明知設於台中市○區○○路四三五號「正中商行」，係其與某不
    詳姓名年藉「陳姓」友人，於八十六年二月間共同合夥開設，雙方並約定由丙○
    ○擔任負責人，出資新台幣（下同）五萬元後，隨即委託「甲○○事務所」代向
    台中市政府辦理營利事業登記之申請，丙○○並於八十六年二月二十四日與「甲
    ○○事務所」負責人甲○○共同前往台中市稅捐稽徵處接受稅務人員之審核，經
    台中市稅捐稽徵處查核人員王駿林核對無誤，並由丙○○在營業項目欄上簽名後
    ，始報請台中市政府核發「正中商行」之營利事業登記證，嗣「正中商行」於八
    十八年七月二十八日即向台中市稅捐稽徵處申請歇業。詎丙○○為免稅捐單位追
    討營業稅、營利事業所得稅等稅捐，竟意圖使甲○○受刑事處分，於九十年九月
    十一日，以甲○○或其事務所人員未經其委託即代為申請設立「正中商行」，並
    在營利事業登記申請書上偽簽其姓名，致稅捐單位向其追討稅款四十餘萬元等不
    實事實，具狀向臺灣臺中地方法院檢察署，對「甲○○事務所」提出偽造文書告
    訴，告訴狀於同年九月十二日下午到達臺灣臺中地方法院檢察署，而檢察官將甲
    ○○列為被告，以九十年度他字第二０七八號及九十一年度偵字第四六二三號違
    反稅捐稽徵法案件偵查；嗣經該署檢察官偵查後發現有異，經調取營利事業登記
    申請書正本送鑑定後，雖內政部警政署刑事警察局函覆無法認定，然丙○○於九
    十一年二月二十七日經該署檢察官開庭訊問丙○○告訴事實時，即自白其誣告犯
    行。
二、案經臺灣臺中地方法院檢察署檢察官自動檢舉偵查起訴。
    理  由
一、訊據被告丙○○除否認有誣告之犯意，辯稱：伊因遍尋不著陳姓友人，且稅金過
  重無力支付，又因時日已久忘記是否曾經前往申請設立登記，經人指點，始具狀
    對「甲○○事務所」提出告訴等語外，對於右揭事實，業已於偵查中及本院審理
    時坦承不諱，核與被害人甲○○指述、證人王駿林證述之情節相符，並有刑事告
    訴狀、台中市政府營利事業統一發證設立登記申請書影本、房屋繳稅證明、被告
    國民身分證正、反面影本、申請准予先行設籍課稅申請書及委託書各一份等文件
    附卷可稽，另參諸台中市政府營利事業統一發證設立登記申請書上「丙○○」之
    簽名，與上揭刑事告訴狀及偵訊筆錄上「丙○○」之親筆簽名字跡相仿，且被告
    於偵審中均自承台中市政府營利事業統一發證設立登記申請書上「丙○○」之簽
    名署押確係其所簽無誤，顯見被告丙○○於甲○○代為申請「正中商行」營利事
    業登記時，確有親自與甲○○共同至台中市稅捐稽徵處辦理申請，其明知「正中
    商行」係其與他人合夥設立，且申請書上之簽名亦其所為，其仍持該申請書影本
    ，虛構事實誣告甲○○偽造文書而向臺灣臺中地方法院檢察署提出告訴，被告有
    誣告之犯意至為明確。本件事證明確，被告犯行洵堪認定。
二、查被告丙○○提出告訴之對象雖於刑事告訴狀上載明為「甲○○事務所」，然其
    所指偽造文書之行為人應係可得特定之對象，是其應已指定特定之犯罪行為人矣
    。核其所為，係犯刑法第一百六十九條第一項之誣告罪。被告曾於八十六年間，
    因違反建築法案件，經本院判處有期徒刑三月確定，於八十六年九月十二日易科
    罰金而執行完畢有臺灣高等法院被告全國前案紀錄表一份附卷可稽，其受有期徒
    刑之執行完畢，五年以內再犯有期徒刑以上之本罪，為累犯，應依刑法第四十七
    條之規定加重其刑。又被告於其所誣告之台灣台中地方法院檢察署九十一年度偵
    字第四六二三號違反稅捐稽徵法案件，裁判確定前已自白其犯行，應依刑法第一
    百七十二條規定減輕其刑，並先加後減之。爰審酌被告犯罪之動機、目的、手段
    ，誤導犯罪偵查機關司法權之行使，所生危害不輕，惟被害人業已表示不願追究
    及被告犯後自白犯行，態度良好等一切情狀，量處如主文所示之刑，以示懲儆。
據上論斷，應依刑事訴訟法第二百九十九條第一項前段，刑法第一百六十九條第一項
、第一百七十二條、第四十七條，判決如主文。
中      華      民      國    九十一    年      六      月    二十八    日
                                台灣台中地方法院刑事第六庭
                                    法  官  許  月  馨
右正本證明與原本無異。
如不服本判決，應於判決送達後十日內向本院提出上訴狀，上訴於臺灣高等法院臺中
分院( 須附繕本 )。
                                    書記官
中      華      民      國    九十一    年      六      月    二十八    日
附錄法條:
刑法第一百六十九條第一項
意圖他人受刑事或懲戒處分，向該管公務員誣告者，處七年以下有期徒刑。
刑法第一百七十二條
犯第一百六十八條至第一百七十一條之罪，於所虛偽陳述或所誣告之案件，裁判或懲
戒處分確定前自白者，減輕或免除其刑。
                                                                        Ｒ
